最高法院刑事判決　　　　　　九十四年度台上字第七二二八號
　　上　訴　人　甲○○
　　　　　　　　　　　　3樓
　　選任辯護人　劉祥墩律師
上列上訴人因違反毒品危害防制條例案件，不服台灣高等法院中
華民國九十二年五月八日第二審判決（九十二年度上訴字第二七
九號，起訴案號：台灣台北地方法院檢察署九十年度偵字第八七
六四號），提起上訴，本院判決如下：
    主  文
原判決撤銷，發回台灣高等法院。
    理  由
本件原判決認定：上訴人甲○○基於販賣第二級毒品亞甲二氧基
苯乙基胺（即ＭＤＭＡ）及大麻之概括犯意，自民國八十九年十
二月間某日起，先於不詳時、地，以每顆新台幣（下同）二百五
十元之價格，販賣第二級毒品ＭＤＭＡ一顆予真實姓名不詳綽號
「小龍」之男子；再於不詳之時、地，及九十年四月九日晚間七
時許，在上訴人位在台北市○○區○○街一三七巷一０弄四號三
樓住處、同年月十三日晚間八時許，在台北市○○○路與仁愛路
路口，各以不詳價格，及二萬五千元、一萬二千五百元之價格，
各販賣第二級毒品ＭＤＭＡ不詳數量，及一百顆、五十顆予黃兆
毅共約十次，販賣所得共約十三萬元。嗣因黃兆毅於九十年四月
十四日為警查獲，經警命黃兆毅以電話向上訴人佯稱欲以每顆二
百五十元購買第二級毒品ＭＤＭＡ二百顆及八千元之大麻一包，
嗣於同日晚間八時三十分許，上訴人依約攜帶第二級毒品ＭＤＭ
Ａ一百顆及大麻一包（驗後淨重一六點六四公克），至台北市○
○區○○街一三七巷八弄口準備交易時，即為警查獲，並當場扣
得上訴人所攜帶之上開毒品；復於其上揭住處，另行扣得第二級
毒品ＭＤＭＡ二百四十六顆等情，因而維持第一審論處上訴人以
連續販賣第二級毒品罪之科刑判決，駁回上訴人在第二審之上訴
，固非無見。
惟查：（一）按被告之自白，不得作為有罪判決之唯一證據，仍
應調查其他必要之證據，以察其是否與事實相符，刑事訴訟法第
一百五十六條第二項定有明文。是被告雖經自白，事實審法院仍
應調查除該自白本身外，其他足資以證明自白之犯罪事實確具有
相當程度真實性之證據以為補強，倘未據調查明晰，證明其自白
與事實相符，即據為判決基礎，自係違背法令。本件原判決事實
欄載稱上訴人於八十九年十二月間某日，在不詳時、地，以二百
五十元之價格，販賣第二級毒品ＭＤＭＡ一顆予真實姓名不詳綽
號「小龍」之男子等情，理由欄雖載敘係依憑上訴人於九十年四
月十五日檢察官偵查中之自白為據，但上訴人於審判中即一再否
認有販賣毒品予綽號「小龍」之男子，則究竟有無綽號「小龍」
之人？上訴人先前此部分之自白，是否實在？有無其他證據足以
證明上訴人之自白與事實相符？凡此均不見原審調查審認，並於
理由內為明白論斷，遽以上訴人之自白為此部分論罪之唯一證據
，殊難謂為適法。（二）毒品危害防制條例第四條第二項之販賣
第二級毒品罪，以行為人有營利之目的（意思），而販入或賣出
第二級毒品，或二者兼而有之者為構成要件。故行為人有無此項
犯罪（營利意思）之目的條件，自應於事實內詳為記載，然後於
理由內說明其憑以認定之證據及其理由，始為適法。又科刑判決
所採取之證據，與卷內證據資料，不相適合，即屬證據上理由矛
盾。原判決事實欄雖認定上訴人以每一顆二百五十元之價格，販
賣第二級毒品ＭＤＭＡ予綽號「小龍」、黃兆毅等人，但對其是
否以營利之目的（意思）而賣出，卻未於事實內詳為記載，已有
未洽，理由欄引述上訴人於警詢供稱：「我向上游購買成本每顆
是二百三十元至二百五十元不等。」等語，資以認定「上訴人於
販入後，以每顆二百五十元之價格販賣予<小龍>、黃兆毅等人，
至少已有每顆二十元之獲利」等由，然上訴人於警詢係供稱：「
（你以多少價錢向上游購買ＭＤＭＡ<以單價計>？復以多少錢賣
出？）看購貨數量多少而定價，價錢從每顆二百三十元至二百五
十元不等。以原價賣給黃兆毅。」、「……以原價賣出，故無從
中獲利。」等語（見偵查卷第七頁反面），則原判決此部分理由
論述，與卷存證據即有不符，併有證據上理由矛盾之違法。以上
或為上訴意旨所指摘，或為本院得依職權調查之事項，應認原判
決有撤銷發回更審之原因。
據上論結，應依刑事訴訟法第三百九十七條、第四百零一條，判
決如主文。
中　　華　　民　　國　 九十四 　年　十二　月　二十二　日
                      最高法院刑事第七庭
                          審判長法官  呂　潮　澤
                                法官  吳　昆　仁
                                法官  孫　增　同
                                法官  趙　文　淵
                                法官  吳　　　燦
      本件正本證明與原本無異
                                      書  記  官
中　　華　　民　　國　 九十四　 年　十二　月　二十八　日
                                                      J
